【裁判字號】    89,重訴,329
【裁判日期】    890927
【裁判案由】    清償借款
【裁判全文】
臺灣高雄地方法院民事判決  八十九年度重訴字第三二九號
    原      告  華南商業銀行股份有限公司
    法定代理人  乙○○
    訴訟代理人  戊○○
    送達代收人  戊○○
    被      告  丁○○
                甲○○
    右二人共同
    訴訟代理人  鍾義律師
    被      告  丙○○      住.
右當事人間請求給付借款事件，本院判決如左：
    主      文
被告應連帶給付原告新台幣柒佰玖拾萬元，及如附表一所示之利息及違約金。
訴訟費用由被告連帶負擔。
本判決於原告以新台幣貳佰陸拾肆萬元為被告供擔保後，得假執行，但被告於假執行
程序實施前，以新台幣柒佰玖拾萬元為原告預供擔保後，得免為假執行。
    事      實
甲、原告方面：
一、聲明：除假執行擔保金額外，如主文所示。
二、陳述：
（一）被告丁○○邀同被告甲○○及丙○○為連帶保證人，於民國八十三年七月四日
      起，陸續向原告借款七筆，金額共計新台幣（下同）九百五十萬元，其各筆借
      款金額、借款期間及利率詳如附表一所載，並均約定每月按期清償利息，於各
      筆借款到期日一次清償本金，且如未按期給付，即喪失期限利益，全部債務視
      為到期，其逾期清償，在六個月以內者，另按約定利率百分之十，逾期超過六
      個月者，按約定利率百分之二十計付違約金。詎上開各筆借款均已屆清償期，
      被告丁○○除已陸續清償一百六十萬元本金外，尚餘如附表一所示之本金、利
      息及違約金，暨附表二所示之利息及違約金仍未清償，為此依消費借貸及連帶
      保證契約提起本件訴訟。
（二）對於被告抗辯之陳述：
  １、兩造當初談妥由訴外人閃擊光承擔被告原來借款之利息及違約金，原告雖對閃
      擊光設定第二順位抵押權，但被告丁○○仍為第一順位抵押債務人，閃擊光為
      被告丁○○之人頭，被告丁○○無法提供信用良好之二位連帶保證人，故原告
      迄今尚未同意閃擊光之貸款，且因閃擊光未前來辦理塗銷抵押權登記，所以尚
      未塗銷該第二順位抵押權。
  ２、原告雖與第三人閃擊光已對保簽立七百九十萬元之消費者貸款契約，但閃擊光
      之連帶保證人林俊雄於對保當時並無授信逾期紀錄，待原告要正式授信時，才
      發現林俊雄有票據拒絕往來及授信逾期紀錄，而原告一般授信均是先立約對保
      後，再去徵信調查對保人有無授信不良紀錄，原告所以在閃擊光貸款前即先設
      定抵押權，乃因唯恐債務無法追討之情況特殊，才先予設定。
  ３、查核借款人及保證人信用紀錄是一般銀行要求之作業程序，原告總行有發給「
      逾期授信查詢規定」給各分行，原告係依該規定作為授信參考。
  ４、原告尚未同意系爭借款轉由閃擊光承擔，被告提出之原告「南高雄分行處理逾
      期放款申請（備查）案補充說明」，僅是原告分行向原告申請備案同意書，並
      非兩造之合約，原告僅向被告表示，如被告能照原告總行同意條件履行，原告
      會暫緩強制執行，嗣因被告丁○○透過第三人於八十八年十月七日提存二十一
      萬元現金予原告，原告遂於當日撤回執行，以讓被告丁○○辦理系爭抵押之房
      地過戶予第三人閃擊光，並由第三人閃擊光向原告辦理申貸，惟原告於貸放過
      程察覺閃擊光提供之保證人林俊雄有授信逾期及退票拒絕往來等不良紀錄，乃
      要求閃擊光重新申貸，並另覓信譽良好之保證人作保，閃擊光遂於八十九年三
      月十五日重新申貸，並辦妥對保手續，然經原告再三催促其提供保證人，仍未
      提出新保證人。
三、證據：提出借據及本息攤還表各七紙、授信約定書三紙、催討紀錄二紙、逾期授
    信及信用異常紀錄查詢規定、高雄市票據交換所支票存款戶票據徵信開戶查詢簡
    覆單、財團法人金融聯合徵信中心個人借款餘額資訊查詢單各一紙及戶籍謄本二
    件為證。
乙、被告方面：
壹、被告丁○○、甲○○部分：
一、聲明：
（一）原告之訴及假執行之聲請均駁回。
（二）如受不利之判決願供擔保請准免假執行。
二、陳述：
（一）查被告丁○○係於七十九年三月二十三日邀同被告甲○○、丙○○為連帶保證
      人，並以被告丁○○所有坐落高雄市苓雅區○○○○○段地號三三五八號土地
      ，應有部份十萬分之四七八，及其上建號一五四四０建物全部及建號一五六一
      九建物應有部份十萬分之八八二（下稱系爭房地），提供原告設定最高限額抵
      押權一千一百四十萬元，向原告借款。嗣於八十五年十一月二十九日，原告向
      鈞院執行處聲請拍賣系爭房地，於拍賣期間，被告多次與原告協商清償事宜，
      終於八十八年四月間，兩造合意，由被告丁○○於八十八年四月二十二日前先
      償本金四十六萬六千五百六十五元及訴訟費用二萬二千四百元及自八十八年五
      月二十二日起按月分三期再償還本金一百萬元，其餘欠款共七百九十萬元，原
      告同意撤回執行，由被告將系爭房地售予第三人，應得價金則由該第三人及二
      名保證人持之向原告申貸同額貸款，給付原告供作清償本件債務。嗣被告依上
      揭兩造協議於八十八年七月三十日止，部份清償本金及費用一百四十八萬八千
      九百六十五元；原告遂於八十八年十月間撤回執行，並於八十八年十月十八日
      完成查封塗銷登記。系爭房地買受人閃擊光即邀同保證人林俊雄、萬冠興二人
      向原告申辦抵押貸款七百九十萬元，分別於八十八年十月七日、十二月四日、
      十二月十七日由原告職員完成對保，並於同年十二月二十二日辦理所有權移轉
      及最高限額九百四十八萬元（即七百九十萬元加二成）抵押權設定登記。
（二）系爭七百九十萬元債務，已經原告同意，由第三人閃擊光承擔。此從原告「南
      高雄分行處理逾期放款申請（備查）案補充說明」，原告未否認其真正；雖辯
      稱係分行向本行報備之文件，惟既又自認已交被告黃姓友人轉交被告；即屬對
      外為意思表示。而查其第三項載明：前述二項若依約履行，准其在一個月期限
      內辦妥過戶手續，並將餘欠七、九００、０００元整提供兩位保證人後向本行
      辦理申貸，即屬同意債務由第三人負擔之意思表示。且原告確於八十八年十月
      七日與第三人閃擊光於貸款契約書上完成對保，復於同年十二月四日，十二月
      十七日分別與案外人林俊雄、萬冠興完成對保，再由原告於八十八年十月間撤
      回強制執行，讓第三人閃擊光移轉取得系爭房地所有權，並於八十八年十二月
      廿二日於系爭房地，設定以閃擊光為債務人，擔保最高限額為九百四十八萬元
      之抵押權，約定權利存續期間為八十八年十二月十八日至一百二十八年十二月
      十七日，故原告雖未於貸款契約書上用印簽名，然由其行為，自足認定其確有
      同意由閃擊光承擔七百九十萬元債務之事實。
（三）本件自原告與第三人閃擊光約定之內容觀察，在性質上亦可認係債之更改，其
      原有債之關係，已經消滅。查本件原告與被告之原債權，係以被告丁○○為債
      務人，而以被告甲○○、丙○○為連帶保證人，又債務清償期依各個契約之約
      定。債權總額溯至原告撤回執行時為七百九十萬元整。原告既同意由閃擊光就
      同金額與其訂立借貸契約，更換保證人為林俊雄、萬冠興，且清償日延至民國
      一百二十八年十二月十七日，是原債權之債務人清償期間及擔保均已變更，亦
      屬債之更新。再由原告撤回對被告丁○○之強制執行，同意抵押物移轉所有權
      ，及閃擊光訂立借貸契約並完成抵押權設立登記；亦足見原告確有同意更改而
      免除原債務之意思表示。故本件原債務已因債之更改而告消滅。
（四）本件亦得認經第三人閃擊光清償，已使原債務消滅。按金錢借貸契約，固屬要
      物契約，但如因買賣或其他原因，借用人以其對於貸與人所負之金錢債務，作
      為金錢借貸所應交付之金錢，而合意成立消費借貸，亦應解為已具要物性，有
      最高法院六十一年台上字第二一七七號判例足參。查本件原告與第三人閃擊光
      訂立消費借貸契約，並完成抵押權設定；其初目的即在借款後代償被告丁○○
      所欠原告七百九十萬元債務，合其情形，本毋庸原告現實交付金錢與閃擊光，
      祗須原告內部轉帳即可；是原告既已就新之消費契約與閃擊光合意並完成抵押
      權設定；即已具要物性，原債務即告受償而為消滅。
（五）原告業已同意原債務由閃擊光承擔代償，按當事人互相表示意思一致者，無論
      其為明示或默示，契約即為成立，原告既同意系爭房地過戶於閃擊光，由閃擊
      光於借貸契約上簽名對保，且二名連帶保證人亦經原告職員對保；並與閃擊光
      訂立由閃擊光為債務人之抵押權契約，雙方合意由閃擊光代償之意思表示，不
      論明示或默示均已成立，自不容任原告以其內部規章，藉口林俊雄債信不佳，
      任意推翻。
（六）退萬步言之，如因原告尚未在與閃擊光間之消費者貸款契約書上簽名用印，認
      其與閃擊光間之借貸契約尚未成立，然原告前開撤回強制執行，命閃擊光及二
      名保證人簽名用印，及已閃擊光為債務人設立抵押權登記之行為，均足使被告
      信其已無對之再行追索債權之可能，況閃擊光亦從未否任伊對原告有七百九十
      萬元之債務存在，原告可對閃擊光請求清償，且因有抵押權之設定，亦無難以
      清償之虞，原告一方面請求被告清償七百九十萬元，一方面卻又遲不塗銷與閃
      擊光間之抵押權設立登記，意圖一魚數吃，其行使債權方法顯違誠信原則，其
      請求自無理由。
（七）本件兩造間舊債務計至八十八年十二月已結算為七百九十萬元，已無積欠利息
      或違約金。原告主張尚欠利息及違約金，核非事實。而此舊債務，原告已同意
      由第三人閃擊光清償，而閃擊光既已與原告簽立貸款合約書，有二名保證人，
      並由原告設定七百九十萬元之抵押設定九百四十八萬元之抵押債務，是被告之
      舊債務即告清償而已消滅。原告主張被告尚有積欠伊借款七百九十萬元及其利
      息、違約金，請求償還，即無理由。
（八）依原告南高雄分行處理逾期放款申請（備查）案補充說明第三點所載「前述兩
      項若依約履行，准其（指被告丁○○）在一個月期限內辦妥過戶手續，並將餘
      欠七、九○○○○○元整，提供二位保證人後向本行辦理申貸。」，則探求當
      初約定真意，原告已同意未償之金額為七百九十萬元，利息及違約金已併入其
      內，不得再行請求；否則該文書自應記為「餘欠0000000元及其利息及
      違約金」，是如認原告請求為有理由（被告仍否認之），其利息起算日即不得
      溯自各該借款停繳利息之日，而應自原告限期催告此七百九十萬元，而被告未
      為給付陷於遲延之時起，然原告於起訴前並未曾催告，故原告僅得請求自起訴
      狀繕本送達翌日起至清償日止之法定遲延利息。至原借貸契約利息及違約金之
      約定，已因兩造合意終止而消滅，自不容原告再持之請求。
（九）末按修正後民法第七百三十九條之一規定：除法律另有規定外，保證人之權利
      不得預先拋棄，且就原告所提出之借據，亦無保證人拋棄先訴抗辯權之約定，
      故被告甲○○自得依民法第七百四十五條規定，主張原告就被告丁○○之財產
      強制執行而無效果前，對於債權人拒絕清償。原告起訴被告甲○○應連帶給付
      ，自屬不應准許。
三、證據：提出土地及建物登記簿謄本、華南商業銀行處理逾期放款申請（備查）案
    補充說明、異動索引查詢電腦報表及貸款契約影本各一件為證。
三、被告丙○○部分：
    被告丙○○未於言詞辯論期日到場，亦未提出書狀作何聲明或陳述。
    理      由
一、查被告丙○○經合法通知，未於言詞辯論期日到場，核無民事訴訟法第三百八十
    六條所列各款情形，爰依原告之聲請，由其一造辯論而為判決。
二、本件原告主張被告丁○○邀同被告甲○○及丙○○為連帶保證人，於八十三年七
    月四日起，陸續向原告借款七筆，金額共計九百五十萬元，其各筆借款金額、借
    款期間及利率詳如附表一所載，並均約定每月按期清償利息，本金則到期一次清
    償，如未按期給付，即喪失期限利益，全部債務視為到期，其逾期清償，在六個
    月以內者，另按約定利率百分之十，逾期超過六個月者，按約定利率百分之二十
    計付違約金。上開各筆借款均已屆清償期，被告丁○○僅陸續清償一百六十萬元
    本金，尚餘如附表一所示之本金、利息及違約金，暨附表二所示之利息及違約金
    仍未清償，為此依消費借貸及連帶保證契約提起本件訴訟等語。被告丁○○、甲○○則以被告丁○○係以所有之系爭房地，提供原告設定最高限額抵押權一千一
    百四十萬元，向原告借款。嗣原告向本院執行處聲請拍賣系爭房地，於拍賣期間
    ，兩造八十八年四月間達成協議，由被告丁○○先償還部分借款本金及費用，其
    餘欠款共七百九十萬元，原告同意撤回執行，由被告將系爭房地售予第三人，再
    由該第三人及二名保證人以系爭房地另向原告申貸同額貸款，給付原告以清償本
    件債務。被告已依約償還約定之部分借款本金及費用，至八十八年十二月止，已
    無積欠利息或違約金，並由案外人閃擊光買受系爭房地，且閃擊光亦邀同保證人
    林俊雄、萬冠興二人向原告申辦抵押貸款七百九十萬元，由原告職員完成對保，
    並辦理所有權移轉及最高限額九百四十八萬元抵押權設定登記。是系爭七百九十
    萬元債務，已因原告同意由第三人閃擊光承擔而歸消滅。又自原告與第三人閃擊
    光約定之內容觀察，在性質上亦可認係債之更改而消滅原有債之關係，並得認已
    經第三人閃擊光清償而使原債務消滅。因此原告請求被告償還為無理由。況原告
    之上開行為，足使被告信其無再對被告追索債權之可能，且閃擊光從未否認伊對
    原告有七百九十萬元之債務存在，更有抵押權設定，無難以清償之虞，原告請求
    被告清償卻不塗銷與閃擊光間之抵押權，其行使債權之方法顯違誠信原則。縱認
    原告請求有理由，惟依原告南高雄分行處理逾期放款申請（備查）案補充說明第
    三點記載，原告已同意未償之金額為七百九十萬元，利息及違約金已併入即不得
    再行請求，原告僅得請求被告給付自遲延時起之法定利息。至原借貸契約利息及
    違約金之約定，已因兩造合意終止而消滅，原告不得再持之請求。又兩造間無保
    證人拋棄先訴抗辯權之約定，且依修正後民法第七百三十九條之一規定，保證人
    之權利不得預先拋棄，依民法第七百四十五條規定，被告甲○○得行使先訴抗辯
    權，原告請求被告甲○○應連帶給付，自不應准許等語資為抗辯。
三、查原告主張被告丁○○邀同被告甲○○及丙○○為連帶保證人，於八十三年七月
    四日起，陸續向原告借款七筆，金額共計九百五十萬元，其各筆借款金額、借款
    期間及利率詳如附表一所載，並均約定每月按期清償利息，本金則到期一次清償
    ，如未按期給付，即喪失期限利益，全部債務視為到期，其逾期清償，在六個月
    以內者，另按約定利率百分之十，逾期超過六個月者，按約定利率百分之二十計
    付違約金。上開各筆借款均已屆清償期，被告丁○○僅陸續清償一百六十萬元本
    金，尚餘如附表一所示之本金、利息及違約金，暨附表二所示之利息及違約金仍
    未清償之事實，業據原告提出借據、本息攤還表、授信約定書、催討紀錄等件為
    證，核屬相符，且經被告丁○○、甲○○自認屬實，而被告丙○○經合法通知既
    未到庭陳述，亦未提出書狀作何聲明或陳述以供本院審酌，依本院調查證據結果
    ，堪信原告之主張為真實。
四、被告丁○○、甲○○雖辯稱：依兩造之前開協議，被告已依約償還約定之部分借
    款本金及費用，至八十八年十二月止，已無積欠利息或違約金，並由系爭房地買
    受人閃擊光邀同二位保證人向原告申貸七百九十萬元，由原告職員完成對保，且
    辦理所有權移轉及最高限額九百四十八萬元抵押權設定登記。系爭七百九十萬元
    債務，已因第三人閃擊光承擔，亦可認係債之更改，並得認已經第三人閃擊光清
    償而歸消滅云云，固據提出系爭土地及建物登記簿謄本、華南商業銀行處理逾期
    放款申請（備查）案補充說明、異動索引查詢電腦報表及貸款契約等件為證，惟
    已為原告所否認，主張原告尚未同意閃擊光之貸款及由閃擊光承擔系爭借款債務
    ，系爭「南高雄分行處理逾期放款申請（備查）案補充說明」，僅是原告分行向
    原告申請備案同意書，並非兩造之合約等語。經查系爭說明書上雖載明「南高雄
    分行處理逾期放款申請（備查）案補充說明」等語，表明該說明書係原告分行向
    總行說明處理系爭逾期放款申請案之備查文件，惟原告已自承被告丁○○於八十
    八年四到七月間已清償部分本金共一百四十六萬六千五百六十五元及訴訟費用二
    萬二千四百元，原告乃撤回系爭房地之強制執行，嗣並塗銷系爭房地之查封登記
    ，由被告丁○○將系爭房地移轉予閃擊光之事實，顯見雙方確有約定由第三人承
    擔被告丁○○系爭借款債務之合意，是雖難認原告有以系爭說明書作為被告丁○○與原告間就處理系爭借款債務之合意憑證之意，然自原告既將系爭說明書交由
    第三人轉交被告丁○○，嗣被告丁○○依該說明第一、二點記載條件履行後，原
    告乃撤回系爭房地之強制執行等情以觀，足證被告丁○○辯稱：雙方已就該說明
    書之內容成立協議乙節，應堪採信。惟查依原告南高雄分行處理逾期放款申請（
    備查）案補充說明第三點記載：「前述兩項若依約履行，准其在一個月期限內辦
    妥過戶手續，並將餘欠七、九○○○○○元整，提供二位保證人後向本行辦理申
    貸。」及第四點記載：「前述所開立條件，若有任意違反情事其中之一，本分行
    則即向法院提出續拍求償。」等語，顯見原告與被告丁○○之真意，應係以被告
    丁○○依約履行該逾期放款申請（備查）案補充說明第一、二點條件後，原告同
    意被告丁○○將系爭房地移轉予第三人，並由該第三人提供二位保證人向原告本
    行辦理申貸，以該第三人向原告申貸所得款項清償被告丁○○餘欠之債務，否則
    原告仍得依該說明書第四點向法院提出續拍求償甚明；參以原告受理新戶或新增
    貸授信案件之申請時，應就借款人及其代表人、保證人有無逾期授信、保證或其
    他信用異常記錄，透過原告本行「逾期授信及信用異常記錄查詢系統」辦理查詢
    ，以提供徵信、授信作業參考乙節，有原告提出之逾期授信及信用異常記錄查詢
    規定附卷可參，顯見原告核准新戶之貸款授信案件，係以借款人及其代表人、保
    證人並無逾期授信、保證或其他信用異常記錄為前提，在原告尚未依該規定查詢
    借款人及其保證人有無信用異常記錄前，自無核准該借款人貸款申請之可能；復
    衡諸系爭房地於原告依該逾期放款申請（備查）案補充說明第一、二點條件履行
    後，原告撤回系爭房地之強制執行，而准被告丁○○將系爭房地移轉登記予第三
    人閃擊光，且設定以閃擊光為抵押債務人之第二順位最高限額抵押權後，仍未塗
    銷以被告丁○○為第一順位抵押債務人之抵押權乙節，為被告丁○○、甲○○所
    自認，顯見原告主張在閃擊光貸款前先設定第二順位抵押權，乃為保障日後債權
    之追索，尚非無據。再稽之由第三人閃擊光及其連帶保證人林俊雄、萬冠興出具
    且已與原告完成對保之消費者貸款契約上，均未有借款日期、期間、利息及違約
    金等銀行消費借貸契約之重要之點之約定，且該連帶保證人林俊雄有票據拒絕往
    來及授信逾期紀錄，原告因之並未核准閃擊光之申貸等情，亦有消費者貸款契約
    、高雄市票據交換所支票存款戶票據徵信開戶查詢簡覆單、財團法人金融聯合徵
    信中心個人借款餘額資訊查詢單各一紙在卷可稽，復為被告丁○○所不爭執，益
    足見原告之真意係以第三人閃擊光及所提供之連帶保證人經原告同意核准貸款為
    被告等人解免本件借款債務之條件，而非僅由閃擊光向原告提出貸款申請，即視
    為被告丁○○之系爭借款債務已移轉於閃擊光，或由閃擊光承擔甚明，則在第三
    人閃擊光提出授信良好之二位連帶保證人，經原告核准貸款前，自無法以閃擊光
    對原告之貸款清償被告丁○○之系爭借款債務，縱原告已就系爭房地以閃擊光為
    抵押債務人設定第二順位之最高限額抵押權，尚不得謂被告丁○○已依該逾期放
    款申請（備查）案補充說明第三點條件履行，而認原告已同意由第三人閃擊光承
    擔被告丁○○之債務，或第三人閃擊光已與原告成立消費借貸契約，或原告已同
    意更改系爭借款債權之債務人及原消費借貸契約內容，殆無疑義。原告既未同意
    閃擊光之申貸，即與閃擊光間不生任何債權債務關係，是以被告丁○○未依該備
    案說明第三點條件履行完畢，仍不能解免其所負之系爭借款債務，則依該說明第
    四點約定，原告仍得向法院聲請續行拍賣系爭房地求償，自應由被告丁○○繼續
    負擔系爭原有之借款債務，是被告丁○○、甲○○辯稱系爭七百九十萬元債務，
    已由第三人閃擊光承擔，亦可認係債之更改，並得認已經第三人閃擊光清償而歸
    消滅云云，自屬無據，均不足採。
五、再查被告丁○○、甲○○又辯稱：原告使被告相信無被追索債權可能，且閃擊光
    從未否認伊對原告有七百九十萬元之債務存在，更有抵押權設定，無難以清償之
    虞，原告請求被告清償卻不塗銷與閃擊光間之抵押權，其行使債權之方法顯違誠
    信原則云云，業經原告所否認。且第三人閃擊光與原告間既未成立任何債權債務
    關係已如前述，原告自無從行使其對閃擊光之抵押權，是原告縱未塗銷其與閃擊
    光間之抵押權，亦與被告所負本件清償責任無涉，自不生行使債權違背誠信原則
    之問題，被告丁○○、甲○○此部分之抗辯同屬無據，實不足取。復查被告丁○○、甲○○另辯稱：原告已同意未償之金額為七百九十萬元，已併入利息及違約
    金，且原借貸契約利息及違約金之約定，已因兩造合意終止而消滅，原告僅得請
    求被告給付自遲延時起之法定利息云云，亦經原告否認在卷，且依原告南高雄分
    行處理逾期放款申請（備查）案補充說明記載內容，僅就被告丁○○應先清償之
    本金部分及訴訟費用為約定，並未言及被告丁○○所積欠系爭借款之利息及違約
    金之處理方式或有合意終止原借貸契約利息及違約金之約定，而兩造間之消費借
    貸及連帶保證契約既仍存在，有如前述，被告自應依原有消費借貸及連帶保證契
    約負清償之責，被告所辯原告僅得請求已同意之未償金額七百九十萬元及法定遲
    延利息云云，仍屬無據，委不足採。
六、按消費借貸契約，借用人應於約定期限內，返還與借用物種類、品質、數量相同
    之物；又遲延之債務，以支付金錢為標的者，債權人得請求依法定利率計算之遲
    延利息，但約定利率較高者，仍從其約定利率；再數人負同一債務，明示對於債
    權人各負全部給付之責任者，為連帶債務；連帶債務之債權人，得對於債務人之
    全體，同時請求全部之給付，且連帶債務未全部履行前，全體債務人仍負連帶責
    任，民法第四百七十八條前段、第二百三十三條第一項、第二百七十二條第一項
    、第二百七十三條分別定有明文。次按連帶保證人應與主債務人負同一清償責任
    ，債權人對於主債務人就實行擔保物權受清償，或起訴請求保證人清償，乃得擇
    一行使，其對於與主債務人負同一清償責任之連帶保證人，亦得擇一請求，亦有
    最高法院六十年台上字第一九二四號判例可資參照。被告甲○○雖辯稱：兩造間
    無保證人拋棄先訴抗辯權之約定，且依修正後民法第七百三十九條之一及第七百
    四十五條規定，其得行使先訴抗辯權云云。惟查被告甲○○係就系爭借款債權為
    連帶保證乙節，有原告提出之借據及授信約定書等件存卷可按，且為被告甲○○
    所不爭執，參照前開說明，被告甲○○應負連帶清償責任，自不得行使民法第七
    百四十五條保證人之先訴抗辯權，亦與修正後民法第七百三十九條之一所規範一
    般保證人之權利不得預先拋棄之規定無涉，原告得一併請求被告甲○○與主債務
    人即被告丁○○負連帶清償之責，不生其所負之保證人責任具有補充性之問題，
    亦不生主債務人不履行時，被告甲○○始負代為履行責任之問題，被告甲○○抗
    辯其得行使先訴抗辯權云云，自無理由，實不足取。
七、綜上所述，被告既分別為系爭借款之借用人及連帶保證人，且系爭借款債務尚未
    轉由第三人閃擊光承擔或清償，或就債務人或契約內容為更新，仍應由被告負連
    帶清償責任，從而原告依消費借貸契約及連帶保證契約，請求被告連帶給付如主
    文所示之本金、利息及違約金，即屬正當，應予准許。
八、本件兩造均陳明願供擔保，請求宣告假執行或免為假執行，經核均無不合，茲酌
    定相當之擔保金額，分別予以准許。
據上論結，本件原告之訴為有理由，依民事訴訟法第三百八十五條第一項前段、第八
十五條第二項、第三百九十條第二項、第三百九十二條，判決如主文。
中      華      民      國    八十九    年    九    月    二十七    日
                              臺灣高雄地方法院民事第六庭
~B審判長法官  陳明富
~B法      官  楊智守
~B法      官  林雯娟
右為正本係照原本作成。
如對本判決上訴，須於判決送達後廿日內向本院提出上訴狀。
中      華      民      國    八十九    年    九    月    二十七    日
~B法院書記官  洪烽崇


司法院資訊處製作；財團法人民間司法改革基金會備份。
